【裁判字號】    98,交聲,899
【裁判日期】    981231
【裁判案由】    違反道路交通管理處罰條例聲明異議
【裁判全文】
臺灣士林地方法院交通事件裁定       98年度交聲字第899號
    原處分機關  臺北市交通事件裁決所
    異  議  人
    即受處分人  甲○○
上列受處分人因違反道路交通管理處罰條例案件，對於臺北市交
通事件裁決所中華民國98年7月24日所為之處分（原處分案號：
北市裁罰字第裁22—A1A134333 號）聲明異議，本院裁定如下：
    主    文
異議駁回。
    理    由
一、按汽車駕駛人迴車前，應暫停並顯示左轉燈光或手勢，看清
    無來往車輛，並注意行人通過，始得迴轉，道路交通安全規
    則第106 條第5 款定有明文。又汽車駕駛人迴車前，未依規
    定暫停，顯示左轉燈光，或不注意來、往車輛、行人，仍擅
    自迴轉者，處新臺幣（下同）600 元以上1 千800 元以下之
    罰鍰；再汽車駕駛人，如有違反道路交通管理處罰條例第49
    條情形者，除依原條款處罰鍰外，並記違規點數1 點；另汽
    車駕駛人，駕駛汽車違反道路交通安全規則，因而肇事致人
    受傷者，記違規點數3 點，道路交通管理處罰條例第49條第
    5 款、第63條第1 項第1 款、第61條第3 項分別定有明文。
二、原處分意旨略以：異議人即受處分人甲○○於民國98年5 月
    9 日19時35分，駕駛車號447 －DK號營業一般小客車，沿臺
    北市○○○路○ 段北往南行駛至同路段360 號前迴車時，與
    由詹清宏所騎乘，沿同路同向行駛至該處之車號KFA －391
    號重型機車發生事故，致詹清宏人車倒地受有傷害，受處分
    人嗣經警舉發有「迴車前未注意來往車輛擅自迴轉」、「違
    反道路交通安全規則肇事致人受傷」之違規，受處分人於應
    到案日期前申訴，經原處分機關臺北市交通事件裁決所審查
    結果，仍認受處分人有前開違規行為，而依道路交通管理處
    罰條例第49條第5 款、第63條第1 項第1 款、第61條第3 項
    規定，於98年7 月24日裁處受處分人600 元罰鍰，並記違規
    點數各1 點、3 點（共4 點）等情，有卷附臺北市政府警察
    局舉發違反道路交通管理事件通知單（北市警交大字第A1A1
    34333 號）、臺北市交通事件裁決所違反道路交通管理事件
    裁決書（北市裁罰字第裁22—A1A134333 號）可稽。
三、異議意旨略以：伊於98年5 月9 日駕駛車號447 －DK號計程
    車，於臺北市○○○路○ 段北向南行駛過東豐街口後，停靠
    路邊下客，再循路邊直開到同路段360 號前要迴轉，便打方
    向燈，並確定沒有車輛從後方過來，即以慢速約5 公里時速
    左迴轉，當伊車已跟復興南路呈垂直角度，並在車頭進入第
    3 車道時，當時有聽到喇叭聲，伊即時將車輛停止原地，車
    頭進入第2 車道內約1 個輪胎寬，即再往左後方看，發現有
    輛機車疾駛而來，在內線第2 車道上，也沒有作閃避的措施
    ，當下伊沒有移動車輛，心想他應該會做閃避動作，不料那
    位騎士有煞車，但還是直衝往伊車的左前保險桿和左葉子板
    上撞去，那位騎士往前摔落，本件伊迴轉時確實已盡注意來
    往車輛之義務，並再次發現那位騎士的警告喇叭聲，要讓那
    位騎士通過，不知那位騎士是超速反應不及，還是沒有注意
    到，伊對原處分不服，爰依法聲明異議云云。
四、經查：
(一)、受處分人甲○○於98年5 月9 日下午7 時30分，駕駛車牌號
    碼447-DK號營業用小客車，沿臺北市○○○路北往南第4 車
    道行駛，途經臺北市大安區○○○路○ 段360 號前迴車時，
    其左前車頭與沿同路同向第3 車道行駛，由詹清宏所騎乘之
    普通重型機車左前車頭相撞而肇事，致詹清宏人車倒地，受
    有頭皮腫脹、左側第5 肋骨骨折、左上肢擦傷及右腳擦傷等
    傷害之事實，有臺北市○○○○○道路交通事故調查卷宗所
    附之道路交通事故現場圖、道路交通事故談話紀錄表、道路
    交通事故調查報告表(一)、(二)、肇事車輛及現場相片、詹清宏
    之臺北市立聯合醫院仁愛院區驗傷診斷書等件附卷可稽
(二)、受處分人甲○○雖否認其迴車前未注意來往車輛而肇事，惟
    查：受處分人該違規事實，業據證人詹清宏於其前對受處分
    人甲○○提出告訴之傷害案件偵查中證稱：伊騎機車直行復
    興南路北往南，甲○○跟伊同向，在伊右前方突然迴轉，他
    的右前車頭撞到伊機車，伊人就飛出去等語綦詳（見臺灣臺
    北地方法院檢察署98年度偵字第17669 號偵查卷第24頁）；
    又依本件道路交通事故調查報告表(一)、(二)、道路交通事故現
    場圖及現場相片所示，雙方車輛受損位置主要均集中在車頭
    處，且現場無明顯之剎車痕或刮地痕，尚無證據顯示沿同路
    段直行之詹清宏有何超速行駛或其他違規情事，而事故地點
    之視線復無障礙，則受處分人甲○○如於迴車前確有注意路
    況，當可發現詹清宏所騎乘之機車，而不致發生本件事故，
    本件前經上開案件偵查中送鑑定結果，亦認受處分人迴車前
    未注意來往車輛為肇事原因，有臺北市車輛行車事故鑑定委
    員會98年9 月18日鑑定意見書在卷可參（見同上偵查卷第36
    至38頁），受處分人確有迴車前未注意來往車輛即擅自迴轉
    之情形，已屬明確。
五、綜上，受處分人迴車前未注意來往車輛擅自迴轉，並肇事致
    人受傷，舉發機關依法舉發，原處分機關依道路交通管理處
    罰條例第49條第5 款、第63條第1 項第1 款、第61條第3 項
    規定，裁處受處分人600 元罰鍰，並記違規點數共4 點，均
    屬有據。本件受處分人之異議為無理由，應予駁回。
六、據上論斷，依道路交通案件處理辦法第19條，裁定如主文。
中    華    民    國    98    年    12    月    31    日
                        交通法庭  法  官  孫  曉  青
以上正本證明與原本無異。
如不服本裁定應於送達後5日內向本院提出抗告狀。
                                  書記官  李  佳  穎
中    華    民    國    98    年    12    月    31    日


司法院資訊處製作；財團法人民間司法改革基金會備份。
